臺灣花蓮地方法院民事判決　　　　　　　 99年度家續字第1號
請　求　人　潘建龍
（即被告）
相　對　人　陳雅珍
（即原告）
上列當事人間請求離婚事件（本院99年度婚字第190 號），請求
人即被告於和解成立後，請求繼續審判，本院判決如下：
    主  文
請求駁回。
訴訟費用由聲請人負擔。
    事實及理由
一、按和解有無效或得撤銷之原因者，當事人得請求繼續審判，
    民事訴訟法第380條第2項定有明文，訴訟上之和解，為私法
    上之法律行為，同時亦為訴訟法上之訴訟行為，即一面以就
    私法上之法律關係止息爭執為目的，而生私法上效果之法律
    行為，一面又以終結訴訟或訴訟之某爭點為目的，而生訴訟
    法上效果之訴訟行為，兩者之間，實有合一不可分離之關係
    ，故其行為如有私法上或訴訟法上無效或得撤銷之事由存在
    ，不問何者，均屬民事訴訟法第380條第2項所謂和解有無效
    或得撤銷之原因，當事人自得以之為請求繼續審判之理由（
    最高法院43年台上字第1075號判例意旨參照）。所謂私法上
    無效或得撤銷之事由，例如和解有內容違反法律強制禁止規
    定或背於公序良俗，或和解有詐欺、脅迫、錯誤（錯誤應受
    民法第738條之限制）等情形，所謂訴訟法上無效或得撤銷
    之事由，例如和解之當事人無當事人能力或無訴訟能力、當
    事人不適格、訴訟代理人無特別代理權等情形，且該無效或
    得撤銷原因之有無，悉依和解成立時之狀態決之，不包括和
    解成立前存在或和解成立後發生之事由在內，從而倘無民事
    訴訟法第380條第2項之情形，自無繼續審判之可言（最高法
    院52年台上字第500號判例意旨參照）。次按繼續審判之請
    求顯無理由者，得不經言詞辯論，以判決駁回之，此觀之民
    事訴訟法第380條第3項準用同法第502條第2項之規定自明。
二、請求人即被告主張略以：調99年11月17日所為之99年度婚字
    第190號和解，有下列明顯不利請求人及嚴重瑕疪：(1)兩造
    婚姻期間家計均由請求人負擔，致請求人負債新台幣（下同
    ）12萬元，和解時未審及此，讓聲請人獨自負擔，不公平；
    (2)請求人因刑事案件入監服刑，無經濟來源可供基本生活所
    需，依民法第1057條，陳雅珍應按月給付5000元贍養費予請
    求人，以維持生活；(3)和解筆錄第三項陳雅珍分期返還4萬
    元部分，因請求人家中尚有年邁之祖母及女兒需供養，故請
    求該款項一次付清，使請求人家中老小得以安生；(4)筆錄所
    載程序費用雙方各自負擔與法院協調時雙方均同意原告負擔
    之情不符等為由，為此聲請繼續審判云云。
三、經核請求人主張上揭第(1)項及第(2)項之請求繼續審判事由，
    均非屬系爭和解筆錄所及之事項，自無所謂和解有無效或得
    撤銷之事由；第(3)項之請求繼續審判事由，係為請求人個人
    家境狀況，請求人於和解時自知最悉，縱請求人一時未予考
    慮，僅屬個人動機，無涉於違反法律強制禁止規定或背於公
    序良俗，或和解有詐欺、脅迫等節而有和解有無效或得撤銷
    之情事；至請求人主張第(4)項之請求繼續審判事由，所謂程
    序費用各自負擔係指當事人各自負擔其已支付之程序費用。
    經查閱本院99年度婚字第190號卷宗全卷，請求人未曾繳納
    費用，自無庸負擔訴訟費用，則系爭程序費用對請求人亦無
    不利之處。綜上，請求人主張之前揭事由，均非得請求繼續
    審判之法定事由，此外請求人並未具體陳明上開和解究竟有
    何實體法上或程序法上無效或得撤銷之原因存在，或有何民
    法738條所定致其陷於錯誤之情形，而誤為和解，其請求繼
    續審判，自屬無據。且請求人於本院前開訴訟事件進行中，
    經本院當庭試行和解，已評估和解方案，並詳細閱覽和解筆
    錄文字內容後，始於該和解筆錄上親自簽名，對於依據該和
    解筆錄內容所受規範之權利義務，均已明悉，則請求人於和
    解成立當時對筆錄所記上開和解成立內容，既無異議而同意
    和解，對於重要之爭點，即難認有錯誤、或有無效或得撤銷
    之情事。從而，請求人依其前揭所述情詞，請求繼續審判，
    顯無理由，爰依民事訴訟法第380條第3項準用同法第502條
    第2項規定，不經言詞辯論，逕以判決駁回之。
四、本件事證已臻明確，請求人所提其餘之攻擊方法，經本院予
    以審酌後，核與判決基礎之事實及結果並無影響，爰不一一
    論述，併此敘明。
五、據上論結，本件請求繼續審判為顯無理由，爰依民事訴訟法
    第380條第3項、第502條第2項，判決如主文。
中    華    民    國   100    年    1     月    4     日
                  家事法庭      法  官  陳淑媛
上列正本證明與原本無異。
如對本判決不服，應於送達後20日內，向本院提出上訴狀（應抄
附繕本）。
中    華    民    國   100    年    1     月    4     日
                                書記官  邱鴻志